【裁判字號】    98,上易,133
【裁判日期】    980422
【裁判案由】    傷害
【裁判全文】
臺灣高等法院刑事判決                 98年度上易字第133號
上  訴  人
即  被  告  甲○○
上列上訴人即被告因傷害案件，不服臺灣板橋地方法院97年度易
字第1790號，中華民國97年11月24日第一審判決（起訴案號：臺
灣板橋地方法院檢察署97年度偵字第1220號），提起上訴，本院
判決如下：
    主  文
原判決撤銷。
甲○○無罪。
    理  由
一、公訴意旨略以：被告甲○○於民國96年11月3日下午3時許，
    在臺北縣樹林市○○路76號4 樓乙○○之住處，因工程款之
    糾紛，與乙○○發生口角，甲○○並進而欲破壞乙○○住處
    已完成之裝潢工程，惟因乙○○出面阻擋，甲○○竟基於傷
    害之犯意，徒手推擠乙○○，致乙○○擦撞牆壁，並受有多
    處挫傷併瘀血及雙側上肢瘀血等傷害。因認被告甲○○涉犯
    刑法第277條第1項之傷害罪嫌。
二、按犯罪事實應依證據認定之，無證據不得認定犯罪事實；又
    不能證明被告犯罪者，應諭知無罪之判決，刑事訴訟法第15
    4條第2項、第301條第1項分別定有明文。再按，事實之認定
    ，應憑證據，如未能發現相當證據，或證據不足以證明，自
    不能以推測或擬制之方法，為裁判基礎；且認定不利於被告
    之事實須依積極證據，苟積極證據不足為不利於被告事實之
    認定時，即應為有利於被告之認定；另認定犯罪事實所憑之
    證據，雖不以直接證據為限，間接證據亦包括在內，然無論
    直接證據或間接證據，其為訴訟上之證明，須於通常一般之
    人均不致有所懷疑，而得確信其為真實之程度者，始得據之
    為有罪之認定，倘其證明尚未達到此一程度，而有合理之懷
    疑存在，無從使事實審法院得有罪之確信時，即應由法院為
    諭知被告無罪之判決（最高法院40年臺上字第86號、30年上
    字第816號、76年臺上字第4986號判例參照）。 又按告訴人
    之陳述如無瑕疵，且就其他方面調查又與事實相符，固足採
    為科刑之基礎，倘其陳述尚有瑕疵，則在未究明前，自不得
    遽採為論罪科刑之根據；而所謂無瑕疵，係指被害人所為不
    利被告之陳述，與社會上之一般生活經驗或卷附其他客觀事
    證並無矛盾而言，至所謂就其他方面調查認與事實相符，非
    僅以所援用之旁證足以證明被害結果為已足，尤須綜合一切
    積極佐證，除認定被告確為加害人之外，在推理上無從另為
    其他合理原因之假設而言（最高法院92年度臺上字第5580號
    判決意旨參照）。
三、檢察官認被告涉犯上開罪嫌，係以被告甲○○於警詢及偵查
    中之供述、告訴人乙○○於警詢及偵查中之指訴、臺北縣樹
    林市仁愛醫院診斷證明書等，為其依據。訊據被告固坦承於
    上開時地，有因裝潢工程款糾紛與告訴人乙○○起口角爭執
    ，並稱如再不給付工程款，其將要把裝潢拆回去等語之事實
    ，然堅決否認有何傷害或過失傷害之犯行，辯稱：伊當時向
    乙○○陳稱要拆回裝潢後，乙○○即將伊自房屋內推出門外
    ，隨即將房門鎖上，而其當時一手扛木梯一手拿油漆桶，伊
    並未推打乙○○，所扛之木梯亦未碰撞到乙○○，伊係被推
    之人，怎會成為加害者等語。
四、經查：
  (一)被告自警詢時起迄偵、審中始終堅詞否認有於上開時地傷害
    或推擠到告訴人之情事。關於本案之發生經過，告訴人乙○
    ○於96年11月4 日持診斷證明書向臺北縣政府警察局樹林分
    局三多派出所報案時，係指訴以「96年11月3 日下午15時許
    在我上述住址，我因房屋裝潢未完工而有包商甲○○（筆錄
    誤載為許慶隆）又堅持要收取工程尾款，因我不肯妥協，他
    就揚言要把已施工部份拆除，要讓我斷水斷電，並有用木梯
    往前推擠我的舉動，他還拿出剪刀要剪斷變電箱內的電線，
    然後我就衝到變電箱前面阻止他，然後就造成我雙手多處挫
    傷並淤血（檢附仁愛醫院診斷證明書）．．．」等語（見偵
    查卷第4 頁），然對於被告究如何施加傷害之主要情節，語
    焉不詳、含混不清，是否果有加害情事，已堪存疑；而告訴
    人於檢察官偵查中係結證以「他（指被告）是在96年11月3
    日下午3點在我中正路706號4 樓要談裝潢工程款的事，之後
    許就要用剪刀將已完工的工程破壞，我要阻止。他就以梯子
    阻擋我及推我撞到牆壁，所以傷害到我．．．」等語（見偵
    查卷第24頁），則被告究係於揚言要拆回裝潢工程時，即以
    木梯推擠告訴人，抑或係於動手要剪斷變電箱時，因告訴人
    出面阻止，始將告訴人推撞牆壁，告訴人先後陳述不一，其
    指訴之可信性甚有疑問，執難以告訴人乙○○有瑕疵之陳述
    ，遽為不利於被告之認定。
  (二)再依告訴人報案經過觀之，告訴人與被告爭執，於被告離去
    後同日先後二次報案，向先到場員警丁維駿、李明宗陳稱伊
    與被告間之裝潢工程糾紛，經員警告知為民事糾紛後，告訴
    人於二人離去後又再報案，而由員警黃鈞佑、姜明德再次到
    場處理，惟告訴人仍係向到場員警陳稱伊與被告間之工程糾
    紛，僅於陳述中突然陳稱伊遭被告傷害並伸出手臂供員警查
    看，惟經員警當場檢視並查無明顯外傷，並囑告訴人應至醫
    院驗傷採證等情，業據證人丁維駿、李明宗、黃鈞佑、姜明
    德於原審審理時證述綦詳（見原審卷第69頁至77頁、第94頁
    至99頁），並有臺北縣政府警察局樹林分局三多派出所勤務
    分配表影本二紙、工作紀錄簿影本一紙、受理各類案件記錄
    單影本一紙在卷可稽（見原審卷第53頁至55頁、第104頁）
    。徵諸上開事證，如依告訴人於警詢、偵訊中之指訴及證言
    ，告訴人係受到被告以木梯為暴力式推擠後，復再以身阻攔
    手持剪刀之被告，依常情應受有明顯之傷害，惟於員警第一
    次到場時，告訴人竟未向員警陳稱伊遭傷害之經過，僅陳述
    其與被告之裝潢糾紛，迨第二次員警到場時，經員警當場檢
    視告訴人手臂後，查未有明顯傷勢，益徵告訴人之指訴尚與
    事實有間，不可偏採。
  (三)此外，告訴人於96年11月4 日向警方對被告提出傷害時，固
    提出臺北縣樹林市仁愛醫院診斷證明書為證，惟該診斷證明
    書僅籠統記載告訴人之雙側上肢受有多處挫傷併瘀血之傷害
    ，對於傷情數目、位置、範圍均未登載，而經本院函調告訴
    人就診時之病歷紀錄，其上記載告訴人係於96年11月4 日下
    午3 時許至醫院急診，主述：「昨天被認識的人打到雙手多
    處瘀青。」，復依急診病歷(二)上人形圖所標繪告訴人傷情位
    置，在左上臂至左手肘處背面有三處1×1公分傷情、左手掌
    背面有一處2.5×2公分傷情，另從右肩至右手腕處背面有三
    處1×1公分之傷情，有臺北縣樹林市仁愛醫院98年1 月27日
    仁字第98025 號函附急診病歷在卷可佐。可知告訴人係於所
    述被傷害後24小時才至醫院檢驗傷情，已與衝突現場脫離時
    間、空間連結關係，本難徒憑診斷證明書遽採為被告論罪科
    刑之根據，再依上開傷情並非散布在私密處，亦非細微致肉
    眼不可辨，倘告訴人於上開時地果受有上開傷情，其亦伸出
    手臂讓到場處理之員警檢視，何以員警竟無法以肉眼發現？
    凡此實與常情及經驗法則不符，尚難認告訴人就醫時之傷情
    與被告有何關連，亦難執其就醫時之傷情，遽為不利被告之
    認定。
  (四)綜上所述，本件告訴人乙○○之指訴尚難認與事實相符。公
    訴人所舉事證，均未達於通常一般之人均不致有所懷疑，而
    得確信其為真實之程度，殊屬無從為有罪之確信。此外，復
    查無任何積極事證足認被告確有傷害或過失傷害之犯行，應
    認不能證明被告犯罪。
五、原審疏未詳察遽對被告論罪科刑，尚有未洽，本件被告上訴
    意旨否認犯罪，指摘原判決不當，為有理由，應將原判決撤
    銷改判，另為被告無罪之諭知。
據上論斷，應依刑事訴訟法第369條第1項前段、第364條、第301
條第1 項，判決如主文。
本案經檢察官曾忠己到庭執行職務。
中    華    民    國    98    年    4     月    22    日
                  刑事第九庭審判長法  官  陳貽男
                                  法  官  許宗和
                                  法  官  何信慶
以上正本證明與原本無異。
不得上訴。
                                  書記官  王泰元
中    華    民    國    98    年    4     月    28    日


司法院資訊處製作；財團法人民間司法改革基金會備份。
